【裁判字號】    97,交聲,83
【裁判日期】    970820
【裁判案由】    違反道路交通管理處罰條例聲明異議
【裁判全文】
臺灣基隆地方法院交通事件裁定          97年度交聲字第83號
移送機關    交通部公路總局臺北區監理所基隆監理站
異  議  人  乙○○
上列受處分人因違反道路交通管理處罰條例案件，對於交通部公
路總局臺北區監理所基隆監理站中華民國97年3 月14日所為之處
分（原處分案號：基監字第裁42-RB0000000號），聲明異議，本
院裁定如下：
    主  文
異議駁回。
    理  由
一、原處分意旨略以：異議人即受處分人（下稱異議人）乙○○
    於民國97年1 月31日22時30分許，駕駛車牌號碼8C-5916 號
    自用小客車，行經基隆市○○路八堵交流道口處闖紅燈，遂
    經基隆市警察局保安隊員警攔停後擘單舉發。嗣異議人於應
    到案日期前向原處分機關提出申訴，經原處分機關函請原舉
    發單位調查，仍認異議人確有前揭違規行為。原處分機關乃
    依道路交通管理處罰條例第53條第1 項、第63條第1 項第3
    款（裁決書漏引第1項第3款）裁處異議人罰鍰新臺幣（下同
    ）2,700 元，並記違規點數3 點並無不合等語。
二、異議意旨略以：異議人係綠燈時穿越路口，並未闖紅燈，請
    求提供違規照片查證，並該車號非為異議人之車號，為此提
    起異議云云。
三、按汽車駕駛人，行經有燈光號誌管制之交岔路口闖紅燈者，
    處新臺幣1,800元以上5,400元以下罰鍰；汽車駕駛人有上開
    違規情形，除依原條款處罰鍰外，並記違規點數3 點，道路
    交通管理處罰條例第53條第1 項、第63條第1 項第3 款分別
    定有明文。
四、交通違規之舉發可分為「當場舉發」及「逕行舉發」，由於
    逕行舉發之受處分人並無當場向舉發員警辯駁、陳述意見之
    機會，故現行法制就逕行舉發之條件多所設限。至於當場舉
    發交通違規事件，鑑於交通違規事實往往驟然而現、稍縱即
    逝，若硬性要求舉發員警不分違規情節，一律必須預留證據
    ，俾便事後提出供法院審查，除有現實技術可行性之困難，
    勢將大幅提高交通管理之行政成本，並嚴重削弱道路交通管
    理之行政效能，此絕非立法者制定道路交通管理法規之本意
    。且舉發交通違規行為之處分亦屬行政行為，除應遵循公正
    、公開與民主之程序，確保依法行政之原則，以保障人民權
    益，如何同步提高行政效能，亦應一併兼顧（行政程序法第
    1條規定參照），此亦係現行法制就若干類型之行政處分明
    文規定可免記明理由，或毋需給予當事人陳述意見機會等規
    定之所由設（行政程序法第97條、第103條規定參照）。而
    所謂「準用」與「適用」有別，適用係完全依其規定而適用
    之謂，準用則衹就某事項所定之法規，於性質不相牴觸之範
    圍內，適用於其他事項之謂，即準用有其自然之限度（最高
    法院41年臺非字第47號判例意旨參照），是以刑事訴訟法就
    犯罪證據有關之規定中，與屬行政秩序罰之交通違規裁罰本
    旨不合之部分，固不在準用之列，惟若受處分人遭受舉發之
    交通違規事實，僅有舉發違反道路交通管理事件通知單及裁
    決書等書面資料可參，且上載情節顯有違背論理法則、經驗
    法則，乃至與認定事實不符（刑事訴訟法第155條第2項參照
    ）等情，殊無僅以舉發員警與受處分人素不相識、且無仇隙
    ，當無設詞攀誣之理，遽推認受處分人確有交通違規之事實
    。如此不啻自我貶損法院事後審查舉發交通違規處分之制度
    功能，且勢將降低交通主管機關提升取締交通違規技術及添
    購科技採證設備之誘因，終將侵蝕人民對於法秩序、乃至司
    法制度之信賴。反之，設若舉發員警到庭結證違規情節屬實
    ，且提出支持舉發違規可憑信性之相關佐證，又查無設詞構
    陷或舉發錯誤之事證，自堪據以認定違規情節應屬事實。經
    查：
  (一)本件異議人乙○○駕駛前開自小客車於前揭時、地，行經
      有燈光號誌管制之交岔路口闖紅燈之違規事實，業經證人
      即舉發員警甲○○到庭具結證稱：當天異議人由麥金路往
      八堵方向行駛，當時伊等巡邏車停在高架橋下，伊等有三
      名警員在橋下臨檢，燈號剛轉換為紅燈時，異議人就闖紅
      燈穿越馬路。衡諸現場舉發員警甲○○與異議人素不相識
      ，當無設詞攀誣、濫行舉發之虞，且其係於依法執行勤務
      時，目擊異議人闖越紅燈之違規事實，旋即上前舉發，應
      無誤為舉發之可能，證人甲○○復到庭具結為以上之證述
      ，應無甘冒偽證重罪而設詞誣陷異議人之理，是其所言證
      詞應屬可信。異議人辯稱其並未闖紅燈云云，不足採信。
      因之異議人有於上揭時地闖越紅燈之違規行為，洵堪認定
      。
  (二)次查，本件舉發違反道路交通管理事件通知單上有關車牌
      號碼部分，誤植為「8C─5016」之事實，嗣經警員發現有
      誤，在原舉發單位依其所發民國97年2 月19日基警交字第
      0970004628號函之交通違規查詢單上表示車號不符，原係
      誤值，更正車牌號碼為 「8C-5916」，並蓋舉發警員之職
      章，通知異議人等情，有異議人提出之基隆市警察局97年
      2 月19日基警交字第0970004628號函附卷可稽，業經證人
      甲○○到庭具結證稱：當時我們確實是筆誤，但後來有更
      正等情。並依行政程序法第101 條：「行政處分如有誤寫
      、誤算或其他類此之顯然錯誤者，處分機關得隨時或依申
      請更正之；前項更正附記於原處分書及其正本，如不能附
      記者，應製作更正書以書面通知相對人或已知之利害關係
      人。」，前開事實符合前述行政程序法第101 之規定，併
      此陳明。
  (三)綜上所述，異議人於上開時地闖越紅燈之違規行為已勘認
      定，原處分機關依前述道路交通管理處罰條例第53條第1
      項規定、第63條第1 項第3 款及違反道路交通管理事件統
      一裁罰基準表規定，處異議人罰鍰2,700 元，並記違規點
      數3 點，核無違誤。是異議人本件聲明異議，為無理由，
      應予駁回。
五、據上論斷，應依道路交通管理處罰條例第87條第2 項道路交
    通案件處理辦法第19條，裁定如主文。
中    華    民    國    97    年    8     月    20    日
                  交通法庭法    官  齊潔
以上正本證明與原本無異。
對於本件裁定如有不服，應於送達後5日內， 向本院提出抗告書
狀，敘述抗告之理由，抗告於臺灣高等法院。
中    華    民    國    97    年    8     月    20    日
                          書 記 官  王月娥


司法院資訊處製作；財團法人民間司法改革基金會備份。
